臺灣士林地方法院民事判決
110年度訴字第1202號
原      告  彭雲飛  
訴訟代理人  何仁崴律師
            賴文萍律師
被      告  吳三德  
上列當事人間請求給付違約金事件，本院於民國111年1月13日言
詞辯論終結，判決如下：
    主  文
被告應給付原告新臺幣陸拾肆萬元，及自民國一百一十年七月八
日起至清償日止，按年息百分之五計算之利息。
訴訟費用由被告負擔。
本判決於原告以新臺幣貳拾貳萬元為被告供擔保後，得假執行；
但被告如以新臺幣陸拾肆萬元為原告預供擔保，得免為假執行。
    事  實  及  理  由
壹、程序事項
一、按按訴狀送達後，原告不得將原訴變更或追加他訴，但請求
    之基礎事實同一者，不在此限，民事訴訟法第255條第1項第
    2款定有明文。
二、本件原告起訴主張被告讓渡所營SPA舒壓館予其後，因可歸
    責於被告事由，遭主管機關對美容館為斷水、斷電處分等情
    ，依兩造所簽訂之營業讓渡契約（下稱系爭讓渡契約）第3
    條第1項約定，請求判命被告給付其新臺幣（下同）64萬元
    ，及自民國110年7月8日起至清償日止，按年息5％計算之利
    息，嗣於本院審理時，仍本於前開同一基礎事實，追加以系
    爭讓渡契約第3條第2項約定，及民法第226條、第250條規定
    為請求依據，經核合於前開規定，爰予准許。
貳、實體事項
一、原告主張：被告為門牌號碼臺北市○○區○○路00號（下稱系爭
    處所）之雨晴SPA舒壓館（下稱系爭舒壓館）之實際負責人
    。原告於110年1月15日以64萬元向被告頂讓系爭舒壓館，雙
    方並簽訂有系爭讓渡契約為憑，且於第3條約定：「㈠變更後
    若因甲方（即被告）前經營雨晴SPA舒壓館查有不法遭行政
    機關斷水斷電或勒令停業之情事，甲方無條件全額退還讓渡
    金64萬元整，並於遭行政機關斷水斷電或勒令停後5日內以
    現金交付，不得有異議。㈡因出租人陳楚宏不願轉租亦不願
    與乙方（即原告）另訂租賃契約。甲方允諾店址台北市○○區
    ○○路00號與出租人租賃期間（110年1月1日至112年10月10日
    止），若店址所有權人因租賃物產權異動更換要求乙方遷讓
    ，或因其他非乙方造成之原因，房東終止租約、令乙方遷讓
    ，甲方應賠償讓渡金之二倍即128萬元整予乙方，並以現金
    交付，不得有異議。」。原告已依系爭讓渡契約履行給付讓
    渡金64萬元予被告之義務，被告亦為原告申請原所營系爭舒
    壓館之名稱變更、負責人變更、轉讓登記、統一編號變更登
    記，經臺北市商業處於110年1月14日以函文准許，原告並於
    系爭處所經營「泰星美美容館」。然系爭處所之房東即訴外
    人陳楚宏竟於110年4月14日寄發存證信函予原告，告知系爭
    處所經營美容館違反都市計畫法，要求原告限期改善，否則
    於同年5月28日終止租約，旋於110年6月17日原告經營之美
    容館即遭主管機關以系爭舒壓館前於108年8月及109年12月
    期間，遭臺北市警察局內湖分局2次查獲館內有非法從事性
    交易之行為，成為臺北市政府執行「正俗專案」停止及恢復
    供水電工作方案暨裁罰基準第3點：「㈠查獲妨害風化或妨害
    善良風俗案件之營業場所」所列舉之執行掃蕩對象為由，停
    止供應水、電，嗣陳楚宏亦因此終止系爭處所之租約，要求
    原告自系爭處所遷讓。是被告應依系爭契約第3條第1項、第
    2項約定，無條件返還原告64萬元讓渡金，且被告於109年7
    月23日將系爭舒壓館負責人變更為趙慶之時，明知該館已為
    正俗專案列管場所，若再次被查獲違規使用為性交易場所後
    ，將被依違反都市計畫法第79條第1項處以斷水斷電，卻仍
    違規使用作為性交易場所，而於109年12月24日被查獲，是
    系爭讓渡契約有嗣可歸責於被告給付不能之情形，被告亦應
    依民法第226、250條規定，賠償原告64萬元損害。被告經原
    告於110年7月5日委由律師發函請求給付64萬元，於110年7
    月7日收受後，迄仍拒絕返還。為此，爰依系爭讓渡契約第3
    條第1項、第2項約定及民法第226、250條規定，請求擇一判
    命被告給付64萬元，及自110年7月8日起至清償日止，按年
    息5％計算之利息。並陳明願供擔保，請准宣告假執行。
二、被告則以：被告所營系爭舒壓館從事瘦身美容，並非八大行
    業，無從事不法性交易行為，係被告將系爭舒壓館讓渡予原
    告後，因原告自己經營本身之因素，才遭行政機關斷水斷電
    ，原告指摘被告可歸責違反系爭讓渡契約第3條約定及致契
    約給付不能情事，均不實在，況系爭讓渡契約第3條第1項約
    定，係以系爭處所發生因被告經法院判決認定有罪之事由致
    遭斷水斷電為要件，被告前經營系爭舒壓館所涉犯妨害風化
    刑事案件，業經臺灣士林地方檢察署（下稱士林地檢署）查
    明後，對被告為不起訴處分，被告自無系爭讓渡契約3條第1
    項所定違約責任等語，資為抗辯。並聲明：㈠原告之訴駁回
    。㈡如受不利判決，願供擔保，請准宣告免為假執行。
三、原告主張被告為系爭處所之系爭舒壓館實際負責人，其於11
    0年1月15日以64萬元向被告頂讓系爭舒壓館，雙方並簽訂有
    系爭讓渡契約為憑，於第3條約定：「㈠變更後若因甲方（即
    被告）前經營雨晴SPA舒壓館查有不法遭行政機關斷水斷電
    或勒令停業之情事，甲方無條件全額退還讓渡金64萬元整，
    並於遭行政機關斷水斷電或勒令停後5日內以現金交付，不
    得有異議。㈡因出租人陳楚宏不願轉租亦不願與乙方（即原
    告）另訂租賃契約。甲方允諾店址台北市○○區○○路00號與出
    租人租賃期間（110年1月1日至112年10月10日止），若店址
    所有權人因租賃物產權異動更換要求乙方遷讓，或因其他非
    乙方造成之原因，房東終止租約、令乙方遷讓，甲方應賠償
    讓渡金之二倍即128萬元整予乙方，並以現金交付，不得有
    異議。」。其已依約給付讓渡金64萬元，被告則為其申請系
    爭舒壓館名稱變更、負責人變更、轉讓登記、統一編號變更
    登記，經主管機關准許，由其在系爭處所繼續經營「泰星美
    美容館」等情，業據提出系爭讓渡契約、存摺封面照片、陽
    信商業銀行110年1月4日匯款申請單、兩造LINE對話截圖、
    陽信行動網路銀行轉帳通知、被告於110年4月16日書立之字
    據及系爭手寫契約等件為證（見本院卷第20至36頁），復為
    被告所不爭執，堪信為實。
四、又原告主張發生有系爭讓渡契約第3條第1項所定事由，被告
    應負返還64萬元讓渡金之責等情，為被告所否認，並以前開
    情詞置辯。經查：
㈠、原告主張其受讓系爭舒壓館，並變更為「泰星美美容館」後
    續為經營，然於110年6月17日因查有被告前經營系爭舒壓館
    違法，遭行政機關對系爭處所為斷水斷電處分情事，業提出
    臺北市商業處109年7月23日北市商二字第1094110459號函、
    110年1月14日北市商二字第1104100555號函、存證信函、台
    北市政府都市發展局110年5月28日北市都築字第1103028328
    號函、110年4月29日北市都築字第11030268132號裁處書可
    按（見本院卷第38至57、112至114頁），核與本院向臺北市
    政府函詢，經該府都市發展局以110年10月7日北市都築字第
    1100139725號函覆結果：〈...二、查旨揭建物前使用人「鄭
    ○欣」經營之「雨晴美容館」，前經本府警察局內湖分局108
    年8月9日查獲從事色情性交易，經本局於109年4月28日依都
    市計畫法第79條及「臺北市政府執行『正俗專案』停止及恢復
    供水電工作方案聲裁罰基準」規定，處使用人「鄭○欣即雨
    晴美容館」新臺常幣20萬元罰緩並勒令停止違規使用；另勒
    令建物所有權人「陳○宏」依建物所有人責任停止違規使用
    ，如該建築物再遭查獲仍有違規使用情事，本局將依都市計
    晝法第79條第1項規定，停止達規建築物供水、供電在案，
    合先敘明。三、惟案址復經本府警察局内湖分局於109年12
    月24日再次查獲從事性交易，因遭查獲之建物使用人已變更
    為「趙○之即雨晴美容館」，故本局依上開裁罰基準及相關
    規定，於110年4月29日處使用人「趙○之即雨晴美容館」新
    臺幣20萬元罰鍰並勒令停止違規使用；另因建物所有權人「
    陳○宏」未善盡所有權人管理之責，故處新臺幣20萬元罰鍰
    並停止違規建物供水、供電，且經本市建築管理工程處於11
    0年6月17日辦理違規建物停止供水、供電在案，再予敘明。
    四、有關貴院函詢：「請貴府查明址設臺北市○○區○○路00號
    1樓之『泰星美容館』於民國110年1月4日以後，是否有遭斷水
    斷電或勒令停業處分？如是，係於何時，因何原因為何種處
    分？」一節，經查本局裁罰系統，未有「泰星美容館」裁處
    紀錄。〉（見本院卷第78至79頁）相符，堪以信實。被告抗
    辯系爭處所遭斷水斷電，係原告所營「泰星美美容館」違法
    所致，與其所營系爭舒壓館無涉云云，顯非可採。
㈡、按系爭讓渡契約第3條第1項約定：「變更後若因甲方（即被
    告）前經營雨晴SPA舒壓館查有不法遭行政機關斷水斷電或
    勒令停業之情事，甲方無條件全額退還讓渡金64萬元整，並
    於遭行政機關斷水斷電或勒令停後5日内以現金交付，不得
    有異議」（見本院卷第21頁），本件被告所營系爭舒壓館查
    有不法，遭行政機關斷水斷電，業如前認定，是被告即負有
    退還讓渡金64萬元之義務，原告據以請求被告給付64萬元，
    即屬有據。被告抗辯上開約定係指系爭處所遭斷水斷電係因
    其遭判刑之不法行為所致，其才須負退還原告讓渡金之責云
    云，顯於前開約定文字內容不符，不足採信。
五、按給付有確定期限者，債務人自期限屆滿時起，負遲延責任
    ；遲延之債務，以支付金錢為標的者，債權人得請求依法定
    利率計算之遲延利息；應付利息之債務，其利率未經約定，
    亦無法律可據者，週年利率為5％。民法第229條第1項、第23
    3條第1項前段及第203條分別定有明文。原告依系爭讓渡契
    約第3條第1項約定，請求被告給付64萬元，而該約定就給付
    期限定為「於遭行政機關斷水斷電或勒令停後5日内」即110
    年6月22日，依據上開說明，原告併請求被告給付自110年7
    月8日起，按年息5％計算之遲延利息，亦屬有據。
六、綜上所述，原告依系爭讓渡契約第3條第1項約定，請求被告
    給付64萬元，及自110年7月8日起至清償日止，按年息5％計
    算之利息，為有理由，應予准許。兩造陳明願供擔保請准宣
    告假執行或免於假執行，核均無不合，爰分別酌定相當擔保
    金額後准許之。
七、本件事證已臻明確，兩造其餘主張、陳述及所提證據方法，
    經本院斟酌後認均不足以影響本判決結果，自無逐一詳予論
    駁之必要，併此敘明。
八、據上論結，本件原告之訴為有理由，依民事訴訟法第78條、
    第390條第2項、第392條第2項判決如主文。
中　　華　　民　　國　　111 　年　　2 　　月　　11　　日
                  民事第一庭  法  官  劉瓊雯
以上正本證明與原本無異。
如對本判決上訴，應於判決送達後20日內向本院提出上訴狀並附
具繕本，若委任律師提起上訴者，應一併繳納上訴審裁判費，否
則本院得不命補正逕行駁回上訴。
中　　華　　民　　國　　111 　年　　2 　　月　　21　　日
                              書記官  劉淑慧